臺灣高等法院刑事判決　　　　　　　　 96年度上訴字第531號
上　訴　人
即　被　告　甲○○
上列上訴人因毒品危害防制條例案件，不服臺灣基隆地方法院95
年度訴字第822 號，中華民國95年12月29日第一審判決（起訴案
號：臺灣基隆地方法院檢察署95年度毒偵字第1820號、併辦案號
臺灣基隆地方法院檢察署96年度毒偵字第32號），提起上訴，本
院判決如下：
    主  文
原判決撤銷。
甲○○施用第一級毒品，累犯，處有期徒刑拾壹月。扣案之第一
級毒品海洛因零點參公克（含袋毛重壹公克）、零點壹壹公克沒
收銷燬之，裝置上開第一級毒品海洛因之包裝袋個、壹個（空
包裝重零點貳參公克）均沒收。
    事實
一、甲○○前因施用毒品案件，先後二次經觀察、勒戒後，均認
    無繼續施用毒品之傾向，分別由原審法院以87年度易字第35
    9 號判決免刑確定，及臺灣基隆地方法院檢察署檢察官以89
    年毒偵字第1260號、89年度偵緝字第140 號為不起訴處分確
    定；又因施用毒品案件，先送強制戒治，並由臺灣基隆地方
    法院檢察署檢察官提起公訴，經原審法院於90年2 月27日，
    以89年度訴字第782 號判決有期徒刑8月、5月，應執行有期
    徒刑1年確定；與轉讓第1級毒品案件，於90年4 月24日，以
    89年度訴字第754號判決有期徒刑1年4月確定；轉讓第2級毒
    品案件，於90年7月12日，以90年度訴字第348號判決有期徒
    刑8月確定，合併定執行有期徒刑2年9月確定，於90年7月25
    日入監執行，92年8月4日假釋出監。乃於假釋期間，又因違
    反毒品危害防制條例案件，經原審法院於93年5 月24日，以
    93年度訴字第42號判決有期徒刑10月、7 月，應執行有期徒
    刑1年4月確定，其上開假釋遂經撤銷，於93年5月6日再度入
    監執行殘刑6月24日，並接續執行上開1年4 月徒刑暨另案拘
    役，俟95年4 月24日始縮刑期滿執行完畢。猶不知悔改，復
    基於反覆持續施用第一級毒品海洛因之犯意，自95年7 月17
    日許至同年12月19日止，在基隆市○○區○○街39巷18號住
    處，以將毒品海洛因摻在香煙內之方式，施用第一級毒品海
    洛因，平均四、五天施用1 次。嗣為警先、後於下列時、地
    分別查獲：(一)於95年7 月18日18時20分許，在基隆市中山區
    成功二號23號查獲，經採其尿液送驗結果，呈嗎啡啡陽性反
    應；(二)於95年10月9日9時30分許，經警通知到場，採其尿液
    送驗結果，呈嗎啡陽性反應；(三)於95年12月3 日20時15分許
    ，在基隆市○○路3 號前查獲，並扣得第一級毒品海洛因3
    包合計毛重1 公克，經採其尿液送驗結果，呈嗎啡陽性反應
    。(四)95年12月20日18時40分許在基隆市○○街71號前為警查
    獲，扣得海洛因.011 公克（空包裝重0.23 公克），案經基
    隆市警察局第四分局移送臺灣基隆地方法院檢察署檢察官偵
    查起訴及移送併辦。
     理   由
程序事項：
按被告以外之人於審判外之陳述，雖不符前四條之規定，而經當
事人於審判程序同意作為證據，法院審酌該言詞陳述或書面陳述
作成時之情況，認為適當者，亦得為證據。當事人、代理人或辯
護人於法院調查證據時，知有第一百五十九條第一項不得為證據
之情形，而未於言詞辯論終結前聲明異議者，視為有前項之同意
。本件當事人未於言詞辯論終結前聲明異議視為同意就被告以外
之人審判外陳述得為證據。
實體部分
一、認定事實所依據之證據及理由：
  (一)被告自白：被告於原審及本院審理中自白其於前述時、地施
    用第1 級毒品之犯行事實，其任意自白核與下列事證相符，
    應堪採為證據。
  (二)尿液檢驗結果：昭信科技顧問股份有限公司濫用藥物尿液檢
    體檢驗報告3 紙，被告經警查獲後採集之尿液經檢驗結果，
    均呈海洛因代謝物嗎啡陽性反應。
  (三)扣案之第一級毒品海洛因（有基隆市警察局第一分局延平街
    派出所查獲涉嫌毒品危害防制條例毒品初步鑑驗執告單在卷
    可稽），及裝置上開第一級毒品海洛因之包裝袋3個、1個，
    及臺灣尖端先進生技醫藥股份有限公司濫用藥物檢驗報告、
    法務部調查局96年3月20日調科壹字第09623014300號鑑定可
    資佐證。
  (四)臺灣高等法院被告全國前案紀錄表附卷可參。
四、論罪及科刑之理由：
  (一)查海洛因係毒品危害防制條例第2條第2項第1款所定之第1級
    毒品。原審核被告甲○○所為，係犯毒品危害防制條例第10
    條第1項之施用第1級毒品罪。被告持有第一級毒品海洛因之
    低度行為，應為施用第一級毒品之高度行為所吸收，不另論
    罪。
  (二)被告前後多次施用第一級毒品海洛因之犯行，時間密接，且
    依社會通念，足可認為係基於一個意思決定所為之具有反覆
    性及延續性之行為，乃學理上所稱之「集合犯」，應僅成立
    一罪。按刑事法若干犯罪行為態樣，本質上原具有反覆、延
    續實行之特徵，立法時既予特別歸類，定為犯罪構成要件之
    行為要素，則行為人基於概括之犯意，在密切接近之一定時
    、地持續實行之複次行為，倘依社會通念，於客觀上認為符
    合一個反覆、延續性之行為觀念者，於刑法評價上，即應僅
    成立一罪。學理上所稱「集合犯」之職業性、營業性或收集
    性等具有重複特質之犯罪均屬之，例如經營、從事業務、收
    集、販賣、製造、散布等行為概念者是（最高法院95年度臺
    上字第1079號判決意旨參照）。查毒品因具有成癮性、濫用
    性，故立法實務首重以刑事處遇方式戒斷行為人毒癮，於無
    法達此戒斷之效果時，始依法追訴處罰，而施用毒品本身具
    備反覆、延續之行為特徵，持續多次施用毒品為此類犯罪之
    典型或常態，於刑法評價上，施用毒品應僅成立集合犯，而
    論以一罪。準此，未經公訴人起訴部分，本院自得併予審理
    。
  (三)被告曾受前揭犯罪事實欄所載有期徒刑之執行完畢，有臺灣
    高等法院被告全國前案紀錄表在卷可稽，其受有期徒刑之執
    行完畢後，5 年以內故意再犯本件有期徒刑以上之罪，為累
    犯，應加重其刑。
  (四)原審對被告論罪科刑，固非無見，惟查被告另有併辦之施用
    毒品犯行，原審漏未審酌，自有未洽，被告上訴，未敘明理
    由指摘原判決不當，故無理由，原判決既有可議，自應由本
    院撤銷改判。
  (五)審酌毒品對於人體會產生成癮性，係足以危害個人健康及社
    會安全之管制藥物，被告經過執行觀察勒戒、強制戒治，猶
    不知戒除濫行施用毒品惡習，再犯本件施用毒品罪，深陷毒
    坑無法自拔，及其犯罪之自我麻醉動機、犯罪之手段、所生
    自我戕害結果及犯罪後坦承犯行之態度等一切情狀，量處如
    主文第2項所示之刑。
  (六)扣案之第一級毒品海洛因，應依毒品危害防制條例第18條第
    1 項前段之規定，宣告沒收銷燬之。另扣案裝置上開第一級
    毒品海洛因所用之包裝袋3個、1個，為被告所有，供本案犯
    罪之所用之物，業據被告供明在卷，依刑法第38條第1項第2
    款之規定，宣告沒收。
被告合法傳喚，無正當之理由不到庭者，得不待其陳述，逕行判
決。
據上論斷，應依刑事訴訟法第369條第1項前段、第364條、371條
、第299條第1項前段，毒品危害防制條例第10條第1項、第18 條
第1項前段，刑法第11條前段、第47條第1項、第38條第1項第2款
，判決如主文。
本案經檢察官郭啟東到庭執行職務。
中　　華　　民　　國　　96　　年　　3 　　月　22　　　日
　　　　　　　　　刑事第八庭審判長法　官  鄭文肅
　　　　　　　　　　  　　　　    法　官  蔡光治
　　　　　　　 　 　　　　　　　　法　官  陳貽男
以上正本證明與原本無異。
如不服本判決，應於收受送達後十日內向本院提出上訴書狀，其
未敘述上訴之理由者並得於提起上訴後十日內向本院補提理由書
（均須按他造當事人之人數附繕本）。
                                  書記官  王泰元
中　　華　　民　　國　　96　　年　　3 　　月　　22　　日
附錄：本案論罪科刑法條全文
毒品危害防制條例第10條第1項
施用第一級毒品者，處 6 月以上5 年以下有期徒刑。
